臺灣高雄地方法院民事判決
                                      110年度原訴字第6號
原      告  杜東龍  
訴訟代理人  李玲玲律師
複 代 理人  陳星宇律師
被      告  張秀螢  

上列當事人間請求損害賠償等事件，本院於民國111年4月11日言
詞辯論終結，判決如下：
    主      文
被告應給付原告新臺幣肆拾壹萬零捌佰陸拾參元，及自民國一一
○年七月十八日起至清償日止，按週年利率百分之五計算之利息
。
原告其餘之訴駁回。
訴訟費用由被告負擔二分之一，餘由原告負擔。
本判決第一項得假執行；但被告如以新臺幣肆拾壹萬零捌佰陸拾
參元為原告預供擔保，得免為假執行。
原告其餘假執行之聲請駁回。
    事實及理由
壹、程序方面：本件被告未於言詞辯論期日到場，核無民事訴訟
    法第386條各款所列情形，爰依原告之聲請，由其一造辯論
    而為判決。
貳、實體方面：　　
一、原告主張：兩造於民國99年3月26日結婚，婚後育有2名未成
    年女兒杜○霓（102年間出生，真實姓名詳卷）、杜○旻（106
    年間出生，真實姓名詳卷），後兩造於108年6月25日離婚。
    原告於109年9月11日依DNA親子鑑定得知，原告與杜○旻間無
    一親等直系親緣關係，即原告並非杜○旻之生父，然兩造仍
    有婚姻關係時，被告逾越正常男女交往程度，與第三人發生
    性行為，被告因此受胎，後於106年6月間產下杜○旻，被告
    所為業已侵害原告基於婚姻關係所得享有之配偶權，且情節
    重大，而被告長期欺瞞原告，使原告誤認杜○旻為原告所生
    子女，被告應賠償原告精神慰撫金新臺幣（下同）80萬元。
    又原告誤認杜○旻為原告所生子女，自杜○旻出生起至109年9
    月止，為杜○旻支出每月健保費，合計已支出健保費3萬0,86
    3元，被告因此受有免除健保費之利益；再者，杜○霓於102
    年2月間出生後，被告佯以為杜○霓購買保險為由，由原告每
    年給付1萬元予被告作為保險費支出，然杜○霓並無任何投保
    紀錄，惟原告自杜○霓出生迄今已為杜○霓支出保險費8萬元
    。從而，被告應給付原告91萬0,863元。為此，爰依民法第1
    84條第1項前段、後段擇一、民法第195條第1項前段、第3項
    侵權行為及民法第179條不當得利法律關係，提起本件訴訟
    ，並聲明：㈠被告應給付原告91萬0,863元及自起訴狀繕本送
    達翌日起至清償日止，按週年利率5％計算之利息；㈡願供擔
    保，請准宣告假執行。
二、被告未於言詞辯論期日到庭，亦未提出書狀為任何陳述或答
    辯。
三、得心證之理由：
　㈠經查，原告主張之事實，業據其提出與其所述相符之戶籍謄
    本、DNA基因圖譜型別分析報告、衛生福利部中央健康保險
    署保費計費明細、中華民國人壽保險商業同業公會「保險業
    通報作業資訊系統」資料查詢結果回覆書、兩造於109年2月
    間之LINE對話紀錄截圖等為證（見審訴卷第21至34頁、訴字
    卷第41頁），並經本院依原告聲請調得杜○旻之健保費用繳
    費紀錄查詢資料在卷可稽（見審訴卷第55至57頁），經本院
    核對無訛。而被告於110年11月24日有到院閱卷（見訴字卷
    第11、13頁），且對原告主張之事實，既已於相當時期受合
    法之通知，未於言詞辯論期日到場，復未提出書狀爭執，依
    民事訴訟法第280條第3項、第1項之規定，視同自認原告主
    張之事實。是本院依上開調查證據結果，認原告主張之事實
    堪信為真實。
　㈡侵權行為精神慰撫金部分：
　⒈按因故意或過失，不法侵害他人之權利者，負損害賠償責任
    ，民法第184條第1項前段定有明文。而不法侵害他人之身體
    、健康、名譽、自由、信用、隱私、貞操，或不法侵害其他
    人格法益而情節重大者，被害人雖非財產上之損害，亦得請
    求賠償相當之金額，其名譽被侵害者，並得請求回復名譽之
    適當處分；且此於不法侵害他人基於父、母、子女或配偶關
    係之身分法益而情節重大者準用之，同法第195條第1項、第
    3項亦有明文。又婚姻係以夫妻之共同生活為其目的，配偶
    應互相協力保持其共同生活之圓滿安全及幸福，而夫妻互守
    誠實，係為確保其共同生活之圓滿安全及幸福之必要條件，
    故應解為配偶因婚姻契約而互負誠實之義務，配偶之一方行
    為不誠實，破壞共同生活之圓滿安全及幸福者，即為違反因
    婚姻契約之義務而侵害他方之權利（最高法院55年度台上字
    第2053號判決意旨參照）。另所謂配偶權，係指配偶間因婚
    姻而成立以互負誠實義務為內容之權利，亦即夫妻應以共同
    生活為目的，應互相協力保持其共同生活之圓滿安全及幸福
    ，互守誠實，屬民法第195條第3項所稱身分法益。民法第19
    5條將人格法益（第1項）與身分法益並列，明定關於侵害人
    格法益之慰撫金請求權的規定得準用於身分法益（第195條
    第3項），乃因身分法益（如配偶權、親權）亦具有人格性
    質。即配偶間因婚姻而成立以互負誠實義務為內容之權利，
    屬於身分權之一種，以維護婚姻忠誠義務之目的言，其主要
    內容應在於維護配偶間親密關係之排他性，不許有配偶者與
    第三人間發生感情交往關係、與性欲有關之行為，或為性行
    為而破壞婚姻關係，是於婚姻關係存續中，實不容認他人對
    婚姻本質加以破壞，倘有予以干擾或侵害者，即屬破壞基於
    婚姻配偶關係之生活圓滿、安全及幸福法益，該等行為與婚
    姻配偶權益所受之損害間自有相當因果關係。
　⒉查兩造於99年3月26日結婚、108年6月25日離婚，被告於婚姻
    關係存續中與他人發生性行為，並於106年6月間產下一女杜
    ○旻，堪認故意不法侵害原告基於配偶關係所生之身分法益
    ，情節重大，原告依侵權行為之法律關係，請求被告賠償其
    非財產上之損害，於法有據，應予准許。
　⒊又按不法侵害他人之人格權，被害人受有非財產上損害，請
    求加害人賠償相當金額之慰撫金時，法院對於慰撫金之量定
    ，應斟酌實際加害情形、所造成之影響、被害人所受精神上
    痛苦之程度、雙方之身分、地位、經濟狀況及其他各種情形
    ，以核定相當之數額（最高法院51年台上字第223號判決參
    照）。而身分法益與人格法益同屬非財產法益，上開有關人
    格法益受侵害酌定慰撫金之標準，自得為衡量因身分法益受
    侵害所生損害賠償金額之參考。本院斟酌兩造經濟能力、年
    齡、婚姻存續期間長短、被告除有婚姻外親密關係外，並產
    下一女杜○旻之侵害配偶權行為態樣、原告發現女兒非親生
    之時間、原告所受精神上痛苦程度等一切情狀，認原告得請
    求賠償之非財產上損害金額於30萬元之範圍內應為適當，至
    逾此金額之請求，尚嫌過高，難謂正當。
　㈢不當得利部分：
　⒈再按父母對於未成年之子女，有保護及教養之權利義務；直
    系血親相互間互負扶養之義務，民法第1084條第2項、第111
    4條第1項第1款分別定有明文。次按無法律上之原因而受利
    益，致他人受損害者，應返還其利益，雖有法律上原因，而
    其後已不存在者，亦同。民法第179條定有明文。又如係第
    三人代為履行父母對子女之扶養義務，此時父母所受之利益
    為「免履行扶養義務」之利益，而該第三人並因代為履行扶
    養義務而受有損害，兩者間並有因果關係存在，是該第三人
    自得依不當得利相關規定，請求子女之父母返還該免履行扶
    養義務之利益。
　⒉查杜○旻並非兩造之婚生子女，而係被告與他人間所生之女，
    已如前述。故原告並無為杜○旻支出含健保費在內之扶養費
    的義務，卻因誤其為婚生子女而予以扶養，致被告受有免支
    出扶養費（健保費）之利益，原告則受有損害，是原告主張
    依不當得利之法律關係，請求被告返還原告為杜○旻支出之
    健保費共3萬0,863元，自屬有據。
　⒊又兩造所生長女杜○霓於102年2月間出生後，即由原告每年給
    付1萬元予被告作為杜○霓之保險費支出，然杜○霓並無任何
    投保紀錄，是該部分原告之給付即屬欠缺給付之目的，堪認
    被告該部分屬無法律上之原因而受有利益。是原告主張依不
    當得利之法律關係，請求被告返還原告為杜○霓支出保險費
    為目的而給付之8萬元費用，應屬有理。
　㈣末按給付無確定期限者，債務人於債權人得請求給付時，經
    其催告而未為給付，自受催告時起，負遲延責任；其經債權
    人起訴而送達訴狀，或依督促程序送達支付命令，或為其他
    相類之行為者，與催告有同一之效力，民法第229條第2項定
    明文；又遲延之債務，以支付金錢為標的者，債權人得請求
    依法定利率計算之遲延利息；應付利息之債務，其利率未經
    約定，亦無法律可據者，週年利率為5％，同法第233條第1項
    本文及第203條亦定有明文。本件原告對被告之損害賠償、
    不當得利請求權，核屬無確定期限之給付，既經原告起訴而
    送達訴狀，被告迄未給付，依法當應負遲延責任。查原告之
    起訴狀繕本於110年7月7日寄存送達被告（見審訴卷第51頁
    ），寄存送達經10日生效，故原告請求自110年7月18日起算
    週年利率5％之法定遲延利息，核無不合，應予准許。
四、綜上所述，原告依民法第184條第1項前段、第195條第1項、
    第3項侵權行為損害賠償及民法第179條不當得利之法律規定
    ，請求被告給付41萬0,863元（計算式：30萬元＋3萬0,863元
    ＋8萬元＝41萬0,863元）及自110年7月18日起至清償日止，按
    年息5％之利息，為有理由，應予准許；逾此數額之請求，則
    無理由，應予駁回。
五、末按所命給付之金額或價額未逾50萬元之判決，法院應依職
    權宣告假執行；法院得依聲請或依職權，宣告被告預供擔保
    免為假執行，民事訴訟法第389條第1項第5款、第392條第2
    項分別定有規定。查本院前開所命被告給付之判決，所命給
    付之金額為41萬0,863元，並未逾50萬元，依前開規定，本
    院自應依職權宣告假執行，原告聲請供擔保假執行，僅係促
    請法院注意依職權宣告假執行，無庸另為准駁之諭知；並依
    職權酌定相當之擔保金額宣告被告得免為假執行。至原告敗
    訴部分，其假執行之聲請，亦失所附麗，應予駁回。
六、訴訟費用負擔之依據：民事訴訟法第79條。
中　　華　　民　　國　　111 　年　　4 　　月　　28　　日
　                  民事第五庭法　官　鄭靜筠
以上正本係照原本作成。
如對本判決上訴，須於判決送達後20日內向本院提出上訴狀。如
委任律師提起上訴者，應一併繳納上訴審裁判費。　　
中　　華　　民　　國　　111 　年　　4 　　月　　28　　日
                              書記官  李方云